【裁判字號】    89,台上,3431
【裁判日期】    890615
【裁判案由】    違反著作權法
【裁判全文】
最高法院刑事判決                              八十九年度台上字第三四三一號
    上訴人  台灣高等法院檢察署檢察官
    被  告  甲○○  男
右上訴人因被告違反著作權法案件，不服台灣高等法院中華民國八十七年五月十二日
第二審判決（八十七年度上訴字第一一七六號，起訴案號：台灣士林地方法院檢察署
八十六年度偵字第九五二○號），提起上訴，本院判決如左：
    主  文
上訴駁回。
    理  由
本件原判決以公訴意旨略以：被告甲○○係台北市北投區○○○路二號大統影視社之
實際負責人，以經營錄影帶出租為業，明知「神通廣大」、「暗夜獵殺」、「大老婆
俱樂部」、「洛杉磯大逃亡」、「十萬火急」，係屬協和育樂股份有限公司（下稱協
和公司）所享有著作財產權之視聽著作物，未經授權，於不詳時地，擅自重製上開錄
影帶十一捲，基於意圖出租營利之犯意，於民國八十六年六月二十四日將上開錄影帶
，放置在其「大統影視社」內，供客人租用觀賞，於同日十三時三十分許，為警查獲
，扣得錄影帶十一捲，經協和公司告訴，因認被告有牽連犯著作權法第九十一條第二
項、第九十二條之罪嫌等情。惟訊之被告甲○○固不否認，警方於上開時地查扣之錄
影帶十一捲，係其供出租他人觀賞之用，但矢口否認有重製情事，並以渠係向協和公
司所授權之「常春影視社」負責人黃文華購買或租用者，黃文華係向協和公司買受者
，為合法之版權帶，既係合法之版權帶，以之出租於他人觀賞，並不違反著作權法為
辯。此經證人黃文華結證在卷，並有其與協和公司間，就上開扣案之錄影帶簽訂之買
賣合約書為證，堪信屬實。既無任何證據足資證明被告有重製行為，自不能依著作權
法第九十一條第二項相繩；復依同法第六十條規定：合法著作重製物之所有權人，得
出租該重製物，即所謂「第一次銷售原則」，著作權已將其著作之重製物所有權出讓
而進入市場，則其對於該重製物之出租權「即已用盡」，即不得對受讓人等再行主張
其出租權。本件告訴人協和公司既已將扣案之錄影帶賣斷給黃文華，黃文華因而取得
重製著作物之所有權，被告經所有權人黃文華同意而出租，自亦無違反同法第九十二
條之可言。至於協和公司與黃文華間之買賣合約書內有記載：「所有本合約之錄影帶
，限定不特定家庭或個人使用，乙方（指黃文華）不得將合約之錄影帶全部或一部轉
售、出租、借用特定或不特定之第三人，供公開播送或非供個人使用之商業行為」，
乃錄影帶發行商與簽約店間之內部民事上約定，並無對抗著作權法第六十條規定之法
律上效力。本件既無證據足以證明被告有擅自重製錄影帶之行為，而出租錄影帶之行
為，並不違法，因而撤銷第一審之不當判決，改判諭知被告無罪，經核於法尚無違誤
。檢察官依告訴人之聲請，提起第三審上訴，指摘原判決違背法令，非有理由，應予
駁回。
據上論結，應依刑事訴訟法第三百九十六條第一項，判決如主文。
中      華      民      國    八十九    年      六      月     十五     日
                              最高法院刑事第四庭
                                  審判長法官  黃  劍  青
                                        法官  劉  敬  一
                                        法官  林  增  福
                                        法官  楊  商  江
                                        法官  邵  燕  玲
      右正本證明與原本無異
                                              書  記  官
中      華      民      國    八十九    年      六      月    二十二    日
                                                                        Ｅ


司法院資訊處製作；財團法人民間司法改革基金會備份。
